【裁判字號】    89,上訴,235
【裁判日期】    900515
【裁判案由】    毒品危害防制條例
【裁判全文】
臺灣高等法院臺南分院刑事判決               八十九年度上訴字第二三五號  Ｃ
      上  訴  人
      即  被  告  甲  ○  ○
      指定辯護人  本院公設辯護人  簡  松  柏
      上  訴  人
      即  被  告  丙  ○  ○
      選任辯護人  吳  啟  勳
右上訴人因毒品危害防制條例案件，不服臺灣嘉義地方法院八十八年度訴字第七一四
號中華民國八十九年一月十一日第一審判決（起訴案號：臺灣嘉義地方法院檢察署八
十八年度偵字第七一一四號），提起上訴，本院判決如左：
      主      文
上訴駁回。
      事      實
一、甲○○曾因違反懲治走私條例案件，經臺灣高等法院以八十八年度上更一字第一
    二九號判處有期徒刑一年二月（與本件無連續犯裁判上一罪關係）；丙○○曾因
    傷害案件，經臺灣新竹地方法院判處有期徒刑二月確定，於民國八十八年七月六
    日易科罰金執行完畢，詎二人仍不知悔改，緣甲○○因積欠他人債務，遭逼債甚
    急，乃另思走私物品謀利還債，適綽號「阿水」之乙○○（男，民國○○○年○
    月○○○日生，住新竹市○○路○段三六號，身分證統一編號：Ｚ000000
    000號，已另由臺灣臺南地方法院檢察署檢察官以九十年度查字第五七一號調
    查中）向其遊說私運管制進出口物品第二級毒品甲基安非他命，甲○○見有暴利
    可圖，即為之心動應允，遂邀同綽號「老二」、「排骨」（上開二人俟追查到案
    由檢察官另行偵辦）姓名年籍不詳之成年男子及丙○○等人籌措漁船作為走私工
    具，並與綽號「阿水」之乙○○約定每公斤甲基安非他命之走私代價為新台幣（
    下同）三萬元，利潤由甲○○、丙○○分配四成，綽號「老二」、「排骨」則可
    得其中六成，俟經綽號「老二」提供周吳玉蘭名義之ＣＴＲＮＨ─五０八五號漁
    船後，渠等五人即基於未經許可入出境，自大陸地區私運及運輸管制進出口物品
    第二級毒品甲基安非他命進口之共同犯意聯絡，先推由丙○○將該漁船由台南市
    駛往新竹縣新豐鄉紅毛港停泊，再由綽號「阿水」之乙○○搭機前往大陸地區接
    洽毒品，甲○○、丙○○二人則於八十八年十月二十五日下午一時三十分許，駕
    駛該船前往桃園縣新屋鄉永安漁港加油後偽報出港捕魚，而未經向主管機關內政
    部警政署入出境管理局申請許可，於同日晚上十二時許，出境至大陸地區福建省
    福州市附近小山東漁港，以行動電話與綽號「阿水」之乙○○取得連繫後，再由
    綽號「阿水」之乙○○通知大陸地區不詳姓名者駕駛小舢舨，於翌日（即八十八
    年十月二十六日）上午九時許，將甲基安非他命結晶六十包（合計淨重五四‧四
    三公斤）及甲基安非他命液體七瓶（合計淨重一六三一‧一三公克），交由甲○○、丙○○接駁上船後，二人即將該等甲基安非他命藏匿於船尾膠管內，於同年
    十月二十六日晚上九時許，共同駕駛該船返回上開永安漁港，而綽號「阿水」之
    乙○○則旋另搭機返台俟機將該等甲基安非他命接應上岸。經台灣嘉義地方法院
    檢察署檢察官指揮法務部調查局新竹縣調查站調查員長期監控，於八十八年十月
    二十五日掌握上開漁船確切出港之行程後，旋製發搜索票交由法務部調查局新竹
    縣調查站調查員執往上開漁港埋伏守候，俟該漁船於前開時、地返港後，即由法
    務部調查局新竹縣調查站調查員持搜索票搜索查獲，並扣得甲基安非他命結晶六
    十包（合計淨重五四‧四三公斤，純質淨重四九‧七八公斤，包裝重一‧七九公
    斤）、甲基安非他命液體七瓶（合計淨重一六三一‧一三公克，經蒸乾後結晶純
    質淨重六一八‧八二公克），及供本件運輸第二級毒品甲基安非他命所用甲○○
    所有之行動電話一具、丙○○所有之行動電話二具（含電池一只）、「阿水」所
    有之手提袋四只。
二、案經法務部調查局新竹縣調查站移送臺灣嘉義地方法院檢察署檢察官偵查起訴。
      理      由
一、訊據上訴人即被告甲○○坦承於右揭時地未經許可入出境，自大陸地區私運管制
    進出口物品第二級毒品甲基安非他命進入台灣地區之事實；惟辯稱：因綽號「阿
    水」之乙○○逼債甚急，強迫伊走私毒品，其私運毒品，非出於自願且是緊急避
    難云云；訊據被告丙○○，僅承認欲至大陸地區走私之事實，惟辯稱：伊不知要
    走私甲基安非他命，伊無走私安非他命之犯意云云。
二、惟查：
（一）被告甲○○、丙○○、綽號「阿水」之乙○○、「老二」、「排骨」如何謀議
      未經許可入出境，共同自大陸地區走私第二級毒品甲基安非他命進口，及分配
      不法利益之事實，業據被告甲○○於偵查中數度與被告丙○○對質指述明確，
      並有甲基安非他命結晶六十包（合計淨重五四‧四三公斤，純質淨重四九‧七
      八公斤，包裝重一‧七九公斤）、甲基安非他命液體七瓶（合計淨重一六三一
      ‧一三公克，經蒸乾後結晶純質淨重六一八‧八二公克）、行動電話三具（含
      電池一只）、手提袋四只、ＣＴＲＮＨ─五０八五號漁船一艘扣案可資佐證，
      而上開甲基安非他命結晶六十包、甲基安非他命液體七瓶經送檢驗結果確含有
      甲基安非他命成分，有法務部調查局八十八年十一月十六日00000000
      號檢驗通知書一份在卷足憑（見偵查卷第八十一頁）。
（二）上訴人即被告甲○○於調查站調查時、偵查中、原審及本院審理時均供承有運
      輸安非他命之事實，雖辯稱被逼迫，及於本審稱被告丙○○不知情云云。上訴
      人即被告丙○○雖供稱只知要走私物品，不知係安非他命云云。然查被告甲○○於調查站人員於八十八年十一月二日訊問時供稱：依新竹地區慣例，以漁船
      走私被查獲後，都由船長承擔一切責任，所以此次走私安非他命毒品，其實丙○○完全知情等語（見偵查卷第四十六頁）；復於偵查中供承：這次走私安非
      他命之綽號「阿水」，他姓「彭」提議計畫，漁船由綽號「老二」、「排骨」
      提供，丙○○他知情。依新竹慣例走私安非他命一公斤可得三萬元，所以走私
      六十公斤，可得一百八十萬元，船東「老二」可得百分之六十，剩餘百分之四
      十由我與丙○○分配，依慣例皆由船長承擔責任，且丙○○與綽號「阿水」皆
      有黑社會背景，所以剛開始不敢講，丙○○與「老二」談，另「阿水」本來找
      我走私安非他命，我不敢，因船不是我的，我就去找「老二」談，「老二」說
      安非他命走私○○；「老二」就去向丙○○連繫，丙○○即與我一起出航，出
      航前我也有告知丙○○要走私安非他命，但丙○○事前也知道；是「阿水」到
      大陸接駁安非他命，他搭飛機去大陸及回來等語（見偵查卷第五十頁背面、第
      五十一頁正反面）。而「阿水」係乙○○，即係本件提議計畫者，亦據被告甲○○於本院供述在卷。證人乙○○雖否認與本件有關，但亦供承伊綽號「阿水
      」。後依本院調閱其出入境紀錄（見本院卷二第十一頁），其確有於八十八年
      十月二日出境，同年月二十六日入境，與被告甲○○前開所供相符，足稽被告
      甲○○稱被告丙○○明知運輸安非他命而參與，及綽號「阿水」之乙○○為共
      犯，應屬可採。
（三）被告丙○○自承欲至大陸地區走私，雖辯稱不知係安非他命云云。惟參諸甲基
      安非他命市價昂貴，走私毒品刑責匪輕，苟被告丙○○未與被告甲○○合意走
      私甲基安非他命，則被告甲○○焉敢與被告丙○○共同駕船前往大陸地區接貨
      ，而不懼被告丙○○舉發或洩密，致罹重典之理。復依被告甲○○於偵查中前
      開所述，兩人均係知情，又本件走私甲基安非他命重量高達近六十公斤，於如
      此龐大之數量，接駁上船，亦有照片十二張可稽（見偵查卷第十九頁、第六十
      三頁、第六十四頁），被告丙○○亦知到大陸係要走私，焉有不知走私之物？
      是被告丙○○豈會不知情？足徵被告甲○○於偵查中供稱其與被告丙○○欲至
      大陸地區走私甲基安非他命，堪予採信。被告丙○○辯稱：伊不知要走私甲基
      安非他命云云，而被告甲○○於原審法院及本院審理時供稱：伊僅告知被告丙○○這是「藥」云云，核屬卸責及迴護之詞，均不足採信，本件事證明確，被
      告等犯行，均堪以認定。
（四）被告甲○○雖承認犯行，但辯稱其所作為屬緊急避難云云，惟查乙○○之逼債
      縱然屬實，對被告而言尚非屬於危難，尤非緊急，核與刑法第二十四條之規定
      不合，被告據此主張其行為不罰或得減輕其刑云云，委無可採。
（五）綜上所述，本件事證已臻明確，被告二人之犯行，均堪認定。
三、查甲基安非他命係毒品危害防制條例第二條第二項第二款所稱之第二級毒品，且
    係懲治走私條例公告管制物品項目及其數額甲項第四款所定之管制進出口物品。
    又人民入出境，應向內政部警政署入出境管理局申請許可，未經許可者，不得入
    出境，國家安全法第三條第一項定有明文。核被告所為，均犯有毒品危害防制條
    例第四條第二項之運輸第二級毒品罪、懲治走私條例第二條第一項之私運管制物
    品進口罪及國家安全法第第六條第一項之未經許可入出境罪。被告甲○○、丙○○與綽號「阿水」之乙○○、「老二」、「排骨」，有犯意聯絡及行為分擔，均
    為共同正犯。被告等持有甲基安非他命之低度行為，為運輸之高度行為所吸收，
    不另論罪。被告等將甲基安非他命私運進口台灣地區，係一行為同時觸犯運輸第
    二級毒品罪及私運管制物品進口罪，為想像競合犯，應從一重之運輸第二級毒品
    罪處斷。而運輸第二級毒品罪與未經許可入出境罪間，有方法結果之牽連犯關係
    ，應從一重之運輸第二級毒品罪處斷。公訴人雖未起訴被告等犯有未經許可入出
    境罪，惟此部分與業經起訴有罪部分有牽連犯裁判上一罪之關係，為起訴效力所
    及，本院自應一併審理。被告丙○○曾因傷害案件，經臺灣新竹地方法院判處有
    期徒刑二月確定，於八十八年七月六日易科罰金執行完畢，業據被告丙○○供明
    在卷，並有臺灣嘉義地方法院檢察署刑案資料查註紀錄表一份附卷可稽，五年以
    內再犯有期徒刑以上之本罪，為累犯，除法定刑無期徒刑部分不得加重外，應依
    法加重其刑。
四、原審以被告二人罪證明確，因依毒品危害防制條例第四條第二項、第十八條第一
    項前段、第十九條第一項、懲治走私條例第二條第一項、第四十一條，國家安全
    法第六條第一項，刑法第十一條前段、第二十八條、第五十五條、第四十七條，
    並審酌被告等貪圖私利，未慮及所運輸之毒品對於社會、治安及人民身心健康之
    危害、本件運輸進口之甲基安非他命數量龐大、被告甲○○犯罪後坦認犯行，頗
    具悔意，被告丙○○犯後否認犯行，及檢察官具體求刑等一切情狀，就被告甲○○量處有期徒刑十五年，對被告丙○○量處有期徒刑十七年，又以扣案之甲基安
    非他命結晶六十包（合計淨重五四‧四三公斤，純質淨重四九‧七八公斤，包裝
    重一‧七九公斤）、甲基安非他命液體七瓶（合計淨重一六三一‧一三公克，經
    蒸乾後結晶純質淨重六一八‧八二公克），係查獲之毒品，依毒品危害防制條例
    第十八條第一項前段之規定予以宣告沒收銷燬之。行動電話三具（含電池一只）
    ，其中一具係被告甲○○所有，另二具（含電池一只）係被告丙○○所有，手提
    袋四只係綽號「阿水」之乙○○所有，且係供共同犯本罪所用之物，應依毒品危
    害防制條例第十九條第一項之規定宣告沒收。至ＣＴＲＮＨ─五０八五號漁船，
    係登記周吳玉蘭名義，無證據證明係被告甲○○、丙○○或綽號「阿水」之乙○○、「老二」、「排骨」等共犯所有，爰不諭知沒收。又以公訴意旨另略以：被
    告甲○○、丙○○於八十八年十月二十五日下午一時三十分許駕駛ＣＴＲＮＨ─
    五０八五號漁船前往桃園縣新屋鄉永安漁港加油後偽報出港捕魚，而未經主管機
    關許可，於同日晚上十二時許，到達大陸地區福建省福州市附近小山東漁港，因
    認被告另涉有台灣地區與大陸地區人民關係條例第八十條第一項前段之船舶未經
    許可航行至大陸地區罪嫌云云。惟查台灣地區與大陸地區人民關係條例第八十條
    第一項前段，以中華民國船舶所有人、營運人、船長為規範對象，而ＣＴＲＮＨ
    ─五０八五號漁船，係登記周吳玉蘭名義，檢察官並未認定其係共犯，而被告甲○○、丙○○否認該船屬其所有，「阿水」、「老二」、「排骨」等人姓名年籍
    不詳，無證據證明系爭漁船屬本件共犯被告甲○○、丙○○、「阿水」、「老二
    」、「排骨」所有，亦無證據證明本件共犯被告甲○○、丙○○、「阿水」、「
    老二」、「排骨」係營運人或船舶所有人僱用之船長，與上開法條規定之要件不
    符，此部分本應為無罪之諭知，惟公訴意旨認此部分與被告前揭有罪部分，有牽
    連犯裁判上一罪之關係，而不另為無罪之諭知。本院經核原審判決認事用法，俱
    無不合，量刑亦稱妥適，被告甲○○上訴意旨以其犯罪情非得已，且屬緊急避難
    ，應屬不罰或得減輕其刑；被告丙○○上訴意旨，仍執陳詞，否認犯罪均無理由
    ，均應予駁回。
據上論斷，應依刑事訴訟法第三百六十八條，判決如主文。
中    華    民    國      九十      年      五      月      十五        日
                                  臺灣高等法院臺南分院刑事第六庭
                                      審判長法官  楊    明    章
                                            法官  顏    基    典
                                            法官  徐    宏    志
右正本證明與原本無異。
如不服本判決，應於判決送達後十日內向本院提出上訴狀，其未敘述理由者並應於提
出上訴狀後十日內向本院補提理由書（應附繕本)。
                                      法院書記官  李    梅    菊
中    華    民    國      九十      年      五      月      十六        日
附錄法條：
毒品危害防制條例第四條第一項：製造、運輸、販賣第一級毒品者，處死刑或無期徒
                              刑，處無期徒刑者，得併科新臺幣一千萬元以下罰
                              金。
                      第二項：製造、運輸、販賣第二級毒品者，處無期徒刑或七
                  年以上有期徒刑，得併科新臺幣七百萬元以下罰金
                              。
                      第三項：製造、運輸、販賣第三級毒品者，處五年以上有期
                              徒刑，得併科新臺幣五百萬元以下罰金。
                      第四項：製造、運輸、販賣專供製造或施用毒品之器具者，
                              處一年以上七年以下有期徒刑，得併科新臺幣一百
                              萬元以下罰金。
                      第五項：前四項之未遂犯罰之。
動員戡亂時期國家安全法第六條：違反第三條第一項規定，未經許可入出境者，處三
                              年以下有期徒刑、拘役或科或併科三萬元以下罰金
                              。
                              無正當理由，拒絕或逃避依第四條規定所實施之檢
                              查者，處六月以下有期徒刑、拘役或科或併科五千
                              元以下罰金。


司法院資訊處製作；財團法人民間司法改革基金會備份。
